【裁判字號】    89,勞再,1
【裁判日期】    900207
【裁判案由】    給付職業災害補償金
【裁判全文】
臺灣高等法院高雄分院民事判決  八十九年度勞再字第一號
      再審原告    辛○○
                  庚○○
                  己○○
                  丁○○
                  丙○○
                  乙○○
                              .
                  戊○○      住台北市○○區○○里○鄰○○街六九號三樓
      再審被告    明發營造股份有限公司  設高雄市○○區○○里○鄰○○街二七號
      法定代理人  甲○○      .
右當事人間給付職業災害補償金事件，再審原告對於中華民國八十九年七月十九日本院八
十八年度勞上字第二十號確定判決，提起再審之訴，本院判決如左：
      主      文
再審之訴駁回。
再審訴訟費用由再審原告負擔。
      事      實
甲、再審原告方面：
  一、聲明：鈞院民國八十八年度勞上字第二十號確定判決廢棄。右廢棄部分，再審被告
            於前程序之上訴駁回。前程序及再審程序之訴訟費用由再審被告負擔。
  二、陳述：鈞院八十八年度勞上字第二十號確定判決認定「上訴人本有為其員工黃李血
      辦理勞工保險之義務，竟因黃李血不願加保之表示而未予辦理勞保投保手續，依勞
      保險條例第七十二條規定對於黃李血所受之損失，自應負賠償責任；但黃李血既因
      己意而不願退農保加入勞保，對於因未加入勞保所致無法領得勞保給付之損失，顯
      然亦與有過失至明，被上訴人既主張繼承法則，自應就此項黃李血之過失責任負責
      ，其等稱黃李血無何過失尚屬無據。上訴人抗辯本件應有民法第二百十七條規定過
      失相抵原則之適用云云，非無理由。本院審酌雙方應負過失責任之程度，認應各負
      一半責任為相當」云云。惟依勞工保險條例第六條規定，勞工保險係屬強制保險，
      縱受僱人不願參加，僱用人仍有為其投保之義務。且參照同條例第二十二條、農民
      健康保險條例第十八條規定，謂同一種保險給付，不得因同一事故而重複請領，而
      勞工保險條例第六十四條所規定之職業傷害死亡之喪葬費及遺屬津貼係農保所沒有
      之給付，此部分黃李血之權益應保障，農保與勞保並無排斥之處。又依最高法院八
      十九年度第四次民事庭會議決議亦認定勞動基準法第五十九條之職災補償規定，並
      無民法第二百十七條過失相抵原則之適用。故鈞院前開判決之適用法規顯有錯誤，
      為此依民事訴訟法第四百九十六條第一項第一款提起再審。
乙、再審被告方面：
  一、聲明：再審之訴駁回。再審訴訟費用由再審原告負擔。
  二、陳述：
      依最高法院七十年台再字第二一二號判例意旨，本件再審原告既依民事訴訟法第四
      百九十六條第一款適用法規顯有錯誤為理由提起再審，應自裁判確定時開始計算其
      再審期間，而非自再審原告收受判決時起算。鈞院前開確定判決係於八十九年七月
      十九日宣判，因其為不得上訴之案件，故判決確定日期為八十九年七月十九日，再
      審原告應於八十九年八月十八日以前提起再審之訴，其於同年月二十一日始提出，
      顯已逾再審期間，為不合法。
丙、本院依職權調閱本院八十八年度勞上字第二十號給付職業災害補償金事件卷宗。
      理      由
一、本件再審原告於八十九年七月二十九日收受本院八十八年度勞上字第二十號原確定判
    決，此有送達證書附於該卷宗足憑，已經本院調閱該卷宗查明無訛。雖然該事件不得
    上訴第三審，於八十九年七月十九日宣示判決時即告確定，惟再審原告須於收受判決
    後，始能知悉原確定判決有無再審理由，非於宣示判決時即可得知，故本件三十日之
    再審期間應自再審原告收受判決翌日起算，此觀之最高法院七十年台再字第二一二號
    判例全文即明，再審被告謂本件三十日之再審期間應自八十九年七月十九日判決確定
    時起算云云，顯有誤會，無足採取。再審原告於八十九年八月二十一日向本院提起本
    件再審之訴，並未逾三十日之再審期間，合先敘明。
二、民事訴訟法第四百九十六條第一項第一款所謂適用法規顯有錯誤，應以確定判決違背
    法規或現存判例解釋者為限，若在學說上諸說併存尚無法規判解可據者，不得指為用
    法錯誤（最高法院五十七年台上字第一０九一號判例參照）。本件原確定判決認定再
    審被告「有為其員工黃李血辦理勞工保險之義務，竟因黃李血不願加保之表示而未予
    辦理勞保投保手續，依勞保險條例第七十二條規定對於黃李血所受之損失，自應負賠
    償責任」等語，已明白指出再審被告有為黃李血辦理勞工保險之義務，顯然並無違背
    勞工保險條例第六條之規定。至於原確定判決認定「但黃李血既因己意而不願退農保
    加入勞保，對於因未加入勞保所致無法領得勞保給付之損失，顯然亦與有過失至明」
    ，雖與最高法院八十九年度第四次民事庭會議決議有違，但該決議僅是最高法院就此
    問題討論所得之多數意見，並非法律判例或解釋，況亦無法規判解可據，原確定判決
    所持見解雖與最高法院決議不合，亦不能指其有民事訴訟法第四百九十六條第一項第
    一款適用法規顯有錯誤之情形，再審原告執此對原確定判決提起再審之訴，顯無再審
    理由，爰不經言詞辯論，逕予駁回。
三、據上論結：本件再審之訴顯無再審理由，合依民事訴訟法第五百零二條第二項、第七
    十八條判決如主文。
中      華      民      國        九十      年      二      月      七      日
                                      臺灣高等法院高雄分院民事第二庭
~B1審判長法官  高金枝
~B2      法官  簡色嬌
~B3      法官  陳真真
右為正本係照原本作成。
不得上訴。
中      華      民      國        九十      年      二      月      八      日
~B法院書記官  陳曼智


司法院資訊處製作；財團法人民間司法改革基金會備份。
